【裁判字號】    91,上訴,1265
【裁判日期】    920107
【裁判案由】    強盜等
【裁判全文】
臺灣高等法院臺南分院刑事判決             九十一年度上訴字第一二六五號   Ｃ
      上  訴  人
      即  被  告  丙  ○  ○
      選任辯護人  彭  大  勇  律師
右上訴人因強盜等案件，不服臺灣臺南地方法院九十一年度訴字第七八七號中華民國
九十一年九月二十七日第一審判決（起訴案號：臺灣臺南地方法院檢察署九十一年度
偵字第七二八八、七三四四號），提起上訴，本院判決如左：
      主      文
上訴駁回。
      事      實
一、丙○○意圖為自己不法之所有，於九十一年七月十三日凌晨一時許，攜帶其所有
    客觀上可供兇器使用之螺絲起子及折疊彈簧刀各一把，踰越乙○○臺南縣仁德鄉
    ○○村○○路三四巷十二號住宅圍牆（尚未侵入住宅），在其屋前騎樓下停放機
    車處，持前開螺絲起子，撬開由乙○○保管使用之ＺＷＦ─八五八號及ＮＬＤ─
    九一五機車置物箱，著手搜刮財物，因機車置物箱內無財物，始未得手。嗣經附
    近鄰居甲○○發覺，通報鄰人將丙○○圍捕於新田路三四巷十二號附近。乙○○
    趨前欲逮捕丙○○時，丙○○為脫免逮捕，乃基於傷害他人身體之犯意，持其所
    有折疊彈簧刀一把，當場施以強暴，朝乙○○左腿猛刺二刀，致乙○○受有「左
    大腿、左小腿二處各約二公分撕裂傷」之傷害。丙○○則趁亂逃逸，遺留折疊彈
    簧刀一把，為警扣案。嗣警方循丙○○遺留現場之車號ＵＷＫ─六八一號機車，
    通知丙○○到案查獲。
二、案經乙○○訴由臺南縣警察局歸仁分局報請臺灣臺南地方法院檢察署檢察官偵查
    起訴。
      理      由
一、訊之上訴人即被告丙○○固承於右揭時、地持螺絲起子竊取上開二輛機車置物箱
    內財物之事實，惟矢口否認有為脫免逮捕，而對被害人乙○○施強暴之犯行，並
    辯稱：伊行竊未遂被發覺，並無立即逃跑，應無想要脫免逮捕之意，因附近居民
    持木棍毆打，並打到伊手，所以伊手上所持附有折疊彈簧刀之打火機就飛出去，
    居民撿取欲砍伊手，伊用力抽回而致受傷，彈簧刀因而掉落，伊撿回後，經人推
    擠，才會傷到乙○○云云。
二、經查：
  (一)右開犯罪事實，業據被告於警訊、偵查及本院訊問時（九十一年七月十五日訊問
    筆錄參照，附於九十一年聲羈字第二三五號卷內）坦承不諱，核與證人即被害人
    乙○○於原審調查中指稱：「‧‧‧當時我們大家在追被告，待追到被告時，我
    們約有七、八個人把被告按在地上，被告一直掙扎，一陣混亂後我就覺得我的腳
    很痛，發現我左大腿及左小腿在流血，我也不清楚他用什麼割我，接著被被告掙
    脫，他跑到甘蔗園內‧‧‧」等語（詳原審卷第三四頁），及與證人甲○○證述
    ：「‧‧‧我隔壁鄰居就將被告抓起來，並帶他到我家前面那裡，但被告卻趁他
    們不注意時又跑掉。」（詳原審卷第三三頁）等語相符，復有折疊彈簧刀一把扣
    案及臺南市立醫院診斷證明書一紙附卷可資佐證，足徵被告右開自白與事實相符
    ，堪予採信。
  (二)被告於警訊中陳稱：「伊身上受傷是被附近居民及被害人圍住時遭毆打的，有頭
    部、前額和兩手臂、手肘擦傷及兩腳都有受傷，以及身上右腰部遭被害人將刀搶
    過之後，反被被害人劃一刀」等語。另於原審陳稱：伊被打倒下時，刀子掉出來
    ，他們搶走刀子，並說要把伊手剁下來，造成伊的手指縫了五針等語。參酌被告
    到案時於警局所拍攝之照片，確可發現被告身上受有多處傷痕，左手無名指並以
    紗布包紮，有照片數幀附卷可憑。另被告於九十一年七月十六日經檢察官聲請羈
    押被告當日，經看守所人員檢視被告身體，亦發現被告左手無名指有縫合五針情
    形，此有臺灣臺南看守所九十一年九月五日南所文衛字第０九一０００一五０五
    號函及所附收容人內外傷記錄表影本一份在卷可稽。而該被告左手無名指縫合五
    針，係於案發翌日即九十一年七月十四日在高雄市長春醫院所為，亦有長春醫院
    診斷證明書一紙在卷可憑。顯見被告陳稱其身體各部受有擦傷、右腰部及左手無
    名指受有切割傷等情，應屬事實。惟據證人乙○○於原審及本院證稱：「‧‧‧
    我們約有七、八個人把被告按在地上，被告一直掙扎，一陣混亂後我就覺得我的
    腳很痛，發現我左大腿及左小腿在流血，我也不清楚他用什麼割我，接著被被告
    掙脫‧‧‧」等語，依證人乙○○之證詞，可知被告持刀劃傷乙○○後，即行逃
    逸，縱使被告係先持刀刺傷乙○○之後，經人奪下刀子反割傷被告，亦無礙於被
    告為脫免逮捕，持刀當場對乙○○施以強暴之認定。再者從卷附照片所示被告身
    體上所受傷害觀之，均係些許擦傷，被告入看守所時，檢驗人員甚至亦未發覺異
    狀，被告亦未主動提及，顯不甚嚴重，應係遭圍捕過程中受壓制在地所受之傷害
    。被告選任辯護人辯稱：被告係遭被害人及其鄰人多人持棍圍毆，為避免繼續遭
    攻擊，始持刀傷及被害人云云，顯非事實。
  (三)再被告於警訊中已供陳：「‧‧‧被害人將刀子搶過去之後，反被被害人劃一刀
    」等語。另於原審則供稱：「‧‧‧在拉扯中我的打火機就掉出來，被對方拿到
    並說要把我的手指割掉，我掙扎並把他搶過來，對方拿棍子打到我的手，結果刀
    子就飛出去傷到對方」云云。惟扣案折疊彈簧刀外觀為打火機，應按下特殊按鈕
    ，刀刃始能自動彈出，有照片一幀及影印尺寸附卷可佐。倘未仔細查看，實無法
    得知該打火機其實為折疊刀。被告所辯伊打火機掉出，被對方撿到，並對其實施
    傷害一節，參以案發時間，時值深夜，現場照明昏暗，而該折疊彈簧刀有特殊按
    鈕，不加觸壓無法開啟，倘非被告持以刺傷被害人乙○○，被害人或其鄰人焉能
    查知該打火機實係折疊刀？又對照被告於警訊中供承：「我平時點煙用打火機，
    本就附彈簧刀，打開就是一把刀，我拿出來『簡單刺下』（臺語發音，意為不是
    非常刻意之意）就逃跑了，我也沒有看得很清楚。」、「（被害人之左大腿及左
    小腿各刺一刀，是不是？）是。」等語，（詳原審第十二頁勘驗筆錄）。且被害
    人乙○○所受撕裂傷二處，亦經本院當庭勘驗無訛，並記明筆錄，依其所受傷害
    觀之，被告係持刀連續刺傷乙○○二刀，益徵被告確係先持刀刺傷乙○○甚明。
    被告於原審辯稱被害人撿到打火機，持刀割傷伊之右腰及左手無名指，伊再搶回
    折疊刀，遭被害人持棍毆打手部，折疊刀脫手飛出傷及乙○○云云，顯與事理不
    符。嗣於本院調查時更異前詞辯稱：伊撿回彈簧刀後，經人推擠而刺傷被害人云
    云，但被害人係左大腿及左小腿各被刺一刀，而非同一部位，顯非因推擠而受之
    傷害，所辯更不合情理，均不足採信。是被告所受腰部及無名指之切割傷，應係
    於持刀刺傷乙○○後，經人奪下反被割傷所致。此與被告前開於警訊所供：「被
    害人將刀子搶過去之後，反被被害人劃一刀」等語，適足印證。
  (四)另被告辯稱：伊係走進被害人住處，並未爬墻一節，經查被告翻墻至被害人住處
    過程，為證人甲○○親眼目睹，據證人甲○○於警詢陳稱：「九十一年七月十三
    日凌晨許，．．我吃完宵夜走出屋外洗手，看見有一名男子騎機車在墻外徘徊，
    該男子將機車停放在我家圍邊，就在我家圍墻外走一會，走往我家隔壁，就爬墻
    進入新田路三四巷一二號墻內．．．」等語，並經被害人到庭證實，伊住處若不
    爬墻入內，得繞行甚遠，因此被告所辯未經爬墻進入，顯不足採。證人甲○○雖
    經傳喚未到庭，因待證事項已明，本院認無拘提必要，併此敘明。
  (五)另按刑法第三百二十九條係規定：「竊盜或搶奪，因防護贓物，脫免逮捕或湮滅
    罪證而當場施以強暴、脅迫者，以強盜論」；如具備本條特別構成要件者，即應
    以強盜論罪，不能更論以竊盜或搶奪之罪。其因防護贓物，脫免逮捕或湮滅罪證
    而當場施強暴脅迫之行為，不獨立構成犯罪，是本條之罪，應屬單純之一罪，故
    被告就施強暴致人受傷害部分和解，並不影響本罪成立。
  (六)綜上所述，被告行竊經人發覺而未得逞，於被圍捕時為脫免逮捕，而持彈簧刀當
    場施以強暴，刺傷參與圍捕之被害人，並有彈簧刀一把扣案足憑，本件事證已臻
    明確，被告犯行洵堪認定。
三、按刑法第三百二十一條第一項第二款所謂毀越門扇牆垣，係指毀損或超越及踰越
    門扇牆垣而言（最高法院二十二年度上字第四五四號判例參照）。次按刑法第三
    百二十一條第一項第三款所謂兇器，凡於人之生命、身體之安全，易生危險者均
    屬之，因攜帶兇器行竊，只需行竊時攜帶具有危險性之兇器為已足，並不以主觀
    上有以該兇器行兇之意圖為必要（最高法院七十九年度台上字第五二五三號判例
    參照）。查本案被告犯案時所持螺絲起子、折疊彈簧刀均係鐵質尖銳之物，大小
    如被告自畫螺絲起子（長約十五．五公分）及本院影印彈簧刀（長約十二．五公
    分）在卷可佐，客觀上足以對人體造成危害，均應認為兇器。被告丙○○持客觀
    上對人體具危險性之螺絲起子、折疊彈簧刀，踰越圍牆行竊未能得逞後，為脫免
    逮捕，而基於傷害之犯意對乙○○當場施以強暴，並致乙○○受有傷害，核其所
    為，係犯準強盜未遂罪而有刑法第三百二十一條第一項第二款、第三款之情形，
    應論以刑法第三百二十九條、第三百三十條第二項、第一項加重強盜未遂罪及同
    法第二百七十七條第一項傷害罪。被告所犯前開兩罪間，有方法、目的之牽連關
    係，為牽連犯，應依刑法第五十五條規定從一重按加重強盜未遂罪論處。被告已
    著手於犯罪行為之實行而未能得逞，為未遂犯，應依刑法第二十六條前段規定減
    輕其刑。
四、原審以被告罪證明確，因予適用刑法第三百二十九條、第三百三十條第二項、第
    一項、第二百七十七條第一項、第五十五條、第二十六條前段、第三十八條第一
    項第二款，罰金罰鍰提高標準條例第一條前段規定，並審酌被告犯罪之動機、目
    的，且被告適值壯年，不思自食其力以謀取財物，所為殊非可取，及本件以踰越
    他人住宅牆垣竊盜之犯罪手段，危害居住安寧甚鉅，並參酌被告為脫免逮捕造成
    被害人乙○○左大腿、左小腿二處各約二公分撕裂傷等傷害，及犯後態度等一切
    情狀，量處有期徒刑四年，以示懲儆。並認扣案折疊彈簧刀一把係被告所有，供
    犯罪所用之物，業據被告供承在卷，而被告所有之螺絲起子一把，雖未扣案，惟
    無法證明業已滅失，均併依刑法第三十八條第一項第二款宣告沒收。另敘明扣案
    之上衣、褲子一套，雖屬被告所有，於案發時所著之衣物，惟尚無其他證據證明
    與本件犯罪有何關連，自無庸為沒收之諭知。及敘明檢察官求處被告有期徒刑八
    年，及對被告宣告褫奪公權二年，其求刑顯然過重，又依被告犯罪性質，並無褫
    奪公權之必要。本院經核原判決認事用法，並無不合，量刑亦稱允當。上訴意旨
    ，仍執前詞，否認為脫免逮捕及施強暴，並指摘原判決不當及量刑過重，為無理
    由，應予駁回。
五、又本罪最輕本刑為七年以上有期徒刑，原審審酌一切情狀，量有期徒刑四年，雖
    屬妥適，核與檢察官求刑八年，自有落差，因此被告家屬雖與被告人和解並賠償
    新臺幣一萬元，告訴人表示撤回傷害告訴，本院仍認以維持原審所量處有期徒刑
    四年，亦甚允當，併此敘明。
據上論斷，應依刑事訴訟法第三百六十八條，判決如主文。
本案經檢察官廖椿堅到庭執行職務。
中    華    民    國      九十二      年      一      月      七        日
                                  臺灣高等法院臺南分院刑事第一庭
                                      審判長法官  茆    臺    雲
                                            法官  蔡    長    林
                                            法官  李    文    福
右正本證明與原本無異。
如不服本判決，應於判決送達後十日內向本院提出上訴狀，其未敘述理由者並應於提
出上訴狀後十日內向本院補提理由書（應附繕本)。
                                      法院書記官  李    良    倩
中    華    民  國      九十二      年      一      月      八        日
附錄法條：
刑法第三百二十九條：
竊盜或搶奪，因防護贓物、脫免逮捕或湮滅罪證，而當場施以強暴脅迫者，以強盜論
。
刑法第三百三十條：
犯強盜罪而有第三百二十一條第一項各款情形之一者，處七年以上有期徒刑。
前項之未遂犯罰之。


司法院資訊處製作；財團法人民間司法改革基金會備份。
